【裁判字號】    92,訴,1120
【裁判日期】    920528
【裁判案由】    違反槍砲彈藥刀械管制條例
【裁判全文】
臺灣高雄地方法院刑事判決                        九十二年度訴字第一一二號
    公  訴  人  臺灣高雄地方法院檢察署檢察官
    被      告  乙○○
    被      告  丙○○
    被      告  戊○○
右列被告等因違反槍砲彈藥刀械管制條例案件，經檢察官提起公訴（九十二年度偵字
第一五一八號），本院判決如左：
    主  文
乙○○、戊○○共同未經許可，持有可發射子彈具有殺傷力之槍枝，各處有期徒刑壹
年貳月，均併科罰金新台幣貳萬元，罰金如易服勞役，以新台幣玖佰元即銀元參佰元
折算壹日。均緩刑參年。扣案之土造長槍貳枝（槍枝管制編號0000000000
號及0000000000號）、鋼珠彈丸玖顆及底火壹小罐，均沒收。
丙○○共同未經許可，持有可發射子彈具有殺傷力之槍枝，處有期徒刑壹年肆月，併
科罰金新台幣貳萬元，罰金如易服勞役，以新台幣玖佰元即銀元參佰元折算壹日。緩
刑參年。扣案之土造長槍貳枝（槍枝管制編號0000000000號及00000
00000號）、鋼珠彈丸玖顆及底火壹小罐，均沒收。
    事  實
一、乙○○及戊○○二人，於民國九十二年一月間之某日，分別在屏東縣三地鄉青山
    村民族巷八之一號及屏東縣三地鄉青山村民族巷四四之三號其等住處內，各自取
    得其等已過世祖先所遺留具有殺傷力之土造長槍各一把（槍枝管制編號0000
    000000號及0000000000號），二人於九十二年一月六日上午相
    約分持上開土造長槍前去狩獵，並分別以槍砲彈藥刀械管制條例所列管為彈藥主
    要組成零件之火藥連同鋼珠、膠帶、空瓶等製作成供發射前開土造長槍之鋼珠彈
    丸共十顆（即將火藥及鋼珠分別裝入空瓶後，以膠帶綑綁為可供發射之鋼珠彈丸
    ），並於同（六）日下午，乙○○、戊○○與丙○○一同飲酒時，告知丙○○其
    等欲持土造長槍前去狩獵，而邀同丙○○前去。乙○○、戊○○及丙○○即於九
    十二年一月六日下午六時許，三人基於共同持有土造長槍之犯意聯絡，共同攜帶
    前開土造長槍二把、鋼珠彈丸十顆、底火及探照燈等物，前往高雄縣六龜鄉山上
    欲捕抓野生動物等獵物，並已擊發一顆鋼珠彈丸，射得非屬野生動物保育類之赤
    面鼯鼠一隻。嗣於翌（七）日凌晨二時四十分許，在高雄縣六龜鄉新威村第五十
    四國有林班地處，為警當場查獲，並扣得前開土造長槍二把、鋼珠彈丸九顆及底
    火一小罐等物。
二、案經高雄縣警察局六龜分局報請台灣高雄地方法院檢察署檢察官偵查起訴。
    理  由
一、右揭事實，業據被告乙○○及戊○○於警訊及偵、審時供承不諱。而被告丙○○
    固坦認確有於九十二年一月七日凌晨二時四十分許，在高雄縣六龜鄉新威村第五
    十四國有林班地處，為警查獲並扣得土造長槍二把、鋼珠彈丸九顆及底火一小罐
    等物之事實不諱，惟矢口否認上揭犯行，辯稱：於九十二年一月六日下午，伊當
    時因酒醉，並不知乙○○及戊○○談話之內容為何，亦不知他們欲持土造長槍前
    去山上打獵，而伊確有搭乘乙○○所駕駛之自小貨車前去高雄縣六龜鄉山上，但
    伊一上車就睡著了，到山上後伊等吃泡麵時，始知乙○○及戊○○欲持槍打飛鼠
    ，後來是由乙○○及戊○○二人持槍去打飛鼠，伊仍在車上睡覺，是警察來時伊
    才醒的云云。惟查：
  (一)右揭事實，業據被告乙○○及戊○○於警訊及偵、審時供承不諱，核相符合，並
    證人即查獲員警甲○○及丁○○於本院審理時證述屬實，且有刑事案件現場紀錄
    表、逕行搜索扣押筆錄、扣押物品目錄表、及照片四張等附卷可稽，及土造長槍
    二把、鋼珠彈丸九顆及底火一小罐等物扣案可證。而扣案之土造長槍二把及鋼珠
    彈丸九顆，經送請內政部警政署刑事警察局鑑驗結果：(1)送鑑土造長槍貳枝（槍
    枝管制編號0000000000號及0000000000號），認均係由木
    質槍身及金屬槍管組合而成之土造長槍，以打擊槍管底部導火孔之底火（藥）引
    爆槍管內之火藥為發射動力，機械性能良好，可供擊發使用，認均具殺傷力。
    (2)送鑑鋼珠壹包，認係直徑約４‧７ｍｍ及３ｍｍ之鋼珠。有該局九十二年四月
    二日刑鑑字第○九二○○一三七九一號鑑驗通知書乙份在卷可按。又扣案火藥及
    底火，經送內政部警政署刑事警察局鑑定結果：(1)火藥壹包（取樣），重一公克
    ，經取少量試燃，產生火藥燃燒時之強烈火花，依據中華民國八十六年十一月二
    十四日內政部台內警字第八六七○六八三號公告，火藥為炸彈或爆裂物之主要
    組成零件。(2)底火壹顆（取樣），係市售爆竹煙火類之玩爆紙，依爆竹煙火製造
    業安全衛生設施標準，其製品使用之原料為一般調配安全火柴所用之原料，原供
    玩具槍或比賽用信號槍產生信號之正當用途，未發現改裝與變造情事為原廠製品
    ，認非槍砲彈藥刀械管制條例所列管之彈藥。有該局九十二年三月六日刑偵五字
    第○九二○○三六五九九號鑑驗通知書乙紙附卷足憑。是被告乙○○及戊○○之
    自白，核與事實相符，堪信為真實。綜上，被告乙○○及戊○○上開犯行，事證
    明確，應堪認定。
  (二)被告乙○○於偵查時供稱：伊等三人為同村好友，當（六）日在村裡聊天到下午
    四時許，後帶著泡麵去山上打飛鼠，丙○○有一起去打獵，但他沒帶槍，而由伊
    及戊○○帶槍等語。被告戊○○於警訊時供述：當時係由伊及乙○○分別持槍，
    而由伊、乙○○及丙○○三人一起狩獵等語。並被告乙○○及戊○○於本院審理
    時供稱：伊等先相約分持土造長槍去打飛鼠，並各自製成五顆鋼珠彈丸，即共計
    十顆鋼珠彈丸，而於九十二年一月六日下午，伊等與丙○○飲酒時，告知丙○○
    欲持土造長槍及鋼珠彈丸去打飛鼠，丙○○表示欲一同前去，而上開二把土造長
    槍是放在車內，丙○○有看到，又丙○○上車後，即在車內睡覺，到山上後，伊
    等有將丙○○叫醒一同吃泡麵等語。證人即查獲員警甲○○及丁○○於本院審理
    時證述：當時伊等執行巡邏勤務，聽見有槍聲，伊等即懷疑有人在山上持槍打獵
    ，並見山上有探照燈，伊等即循燈光將車開往山上，發現有一輛自小貨車，被告
    乙○○、戊○○及丙○○三人在車內，並見有動物之血跡，故伊等即上前盤查，
    問他們是否持槍打獵，被告丙○○回稱不是，後伊等發見被告丙○○所坐之塑膠
    墊有突起，並見有槍管，伊等即叫被告丙○○起身，被告丙○○不願起身，伊等
    即向被告等稱車上有血跡，表示你們有打獵到東西，並見車內有一包東西，內有
    飛鼠一隻，被告丙○○始起身，而由伊等將槍起出等語。準此，經核被告乙○○
    、戊○○之供詞，及證人甲○○及丁○○之證詞可知，被告丙○○於九十二年一
    月六日下午，與被告乙○○及戊○○飲酒時，即知欲持上開土造長槍等物前往山
    上狩獵，並基於共同持有土造長槍之犯意聯絡，共同攜帶前開土造長槍二把、鋼
    珠彈丸十顆、底火及探照燈等物，前往高雄縣六龜鄉山上欲捕抓野生動物等獵物
    等情，堪予認定。是被告丙○○所辯上情，應屬事後卸責之詞，不足採信。綜據
    上述事證以觀，被告丙○○上開犯行，亦堪認定。
二、核被告乙○○、戊○○及丙○○所為，均係違反槍砲彈藥刀械管制條例第十一條
    第四項之未經許可持有可發射子彈具有殺傷力之槍枝罪、及同條例第十三條第四
    項之未經許可持有彈藥主要零件罪。被告乙○○、戊○○及丙○○間，就上揭犯
    行，有犯意之聯絡及行為之分擔，均為共同正犯。被告等以一持有行為，觸犯上
    開槍砲彈藥刀械管制條例第十一條第四項及第十三條第四項之罪，為想像競合犯
    ，應從一重之未經許可持有可發射子彈具有殺傷力之槍枝罪論處。公訴意旨雖未
    論及被告等未經許可持有彈藥主要零件罪部分，惟此部分與前揭論罪科刑部分有
    想像競合之裁判上一罪關係，依審判不可分原則，自為起訴效力所及，本院當得
    加以審酌，併此敘明。爰審酌被告丙○○前曾有竊盜、公共危險及違反槍砲彈藥
    刀械管制條例等犯罪前科，被告乙○○及戊○○並無犯罪前科，持有槍枝對社會
    治安隱藏之危害甚大，惟念及被告等均為排灣族原住民，其持有上開槍枝係為打
    獵之用，犯罪之手段、目的，及被告乙○○及戊○○犯後坦承犯行，尚見悔意等
    一切情狀，分別量處如主文所示之刑，並均就罰金部分諭知易服勞役之折算標準
    ，以資懲儆。另扣案之土造長槍二把（槍枝管制編號0000000000號及
    0000000000號）、及鋼珠彈丸九顆（以槍砲彈藥刀械管制條例所列管
    為彈藥主要組成零件之火藥連同鋼珠、膠帶、空瓶等製作而成），確係槍砲彈藥
    刀械管制條例第四條第一項第一款、第二項所定之槍砲及彈藥主要零組件，均屬
    違禁物，爰均應依刑法第三十八條第一項第一款宣告沒收。並扣案之底火一小罐
    ，係被告等所有供本件犯罪所用之物，業據被告乙○○及戊○○供明在卷，應依
    刑法第三十八條第一項第二款宣告沒收。末查，被告乙○○及戊○○前均未曾受
    有期徒刑以上刑之宣告，並被告丙○○前雖受有期徒刑以上刑之宣告，惟於執行
    完畢後五年以內未曾受有期徒刑以上刑之宣告，有台灣高雄地方法院檢察署刑案
    資料查註紀錄表及台灣高等法院被告全國前案紀錄表可按，被告等均為原住民，
    因不諳法律及思慮未周，偶罹刑典，經此偵審程序及科刑之教訓，應知警惕，而
    無再犯之虞，本院認前開所宣告之刑，以暫不執行為適當，併均宣告緩刑三年，
    以啟自新。
據上論斷，應依刑事訴訟法第二百九十九條第一項前段，槍砲彈藥刀械管制條例第十
一條第四項、第十三條第四項，刑法第十一條前段、第二十八條、第五十五條、第四
十二條第二項、第三十八條第一項第一款、第二款、第七十四條第一款、第二款，罰
金罰鍰提高標準條例第二條，，判決如主文。
中      華      民      國      九十二    年      五    月    二十八    日
                                      臺灣高雄地方法院刑事第六庭
                                            法  官  洪榮家
右正本證明與原本無異。
如不服本判決，應於判決送達後十日內，向本院提出上訴狀。
                                            書記官  陳寰瑛
中      華      民      國      九十二    年      五    月    二十八    日
附錄本案論罪科刑法條：
槍砲彈藥刀械管制條例第十一條第四項：
  未經許可，持有、寄藏或意圖販賣而陳列第一項所列槍砲者，處一年以上七年以下
  有期徒刑，併科新台幣七百萬元以下罰金。
槍砲彈藥刀械管制條例第十三條第四項：
  未經許可，持有、寄藏或意圖販賣而陳列第一項所列零件者，處六月以上五年以下
  有期徒刑，併科新台幣三百萬元以下罰金。


司法院資訊處製作；財團法人民間司法改革基金會備份。
